【裁判字號】    91,自,512
【裁判日期】    920227
【裁判案由】    誣告等
【裁判全文】
臺灣臺中地方法院刑事判決                          九十一年度自字第五一二號
    自  訴  人  丙○○
    被      告  甲○○
                乙○○
右列被告因誣告等案件，經自訴人提起自訴，本院判決如左：
    主  文
自訴駁回。
    理  由
一、按受命法官於自訴案件第一次審判期日前訊問及調查結果，如認為案件有刑事訴
    訟法第二百五十二條至第二百五十四條之情形者，得以裁定駁回其自訴，刑事訴
    訟法第三百二十六條第三項定有明文。
二、自訴意旨詳如附件自訴狀影本所載。
三、依自訴人丙○○於九十一年六月二十八日所提自訴狀記載「乙○○更於九十一年
    五月間向烏日分局員警謊報捏造偽證，誣指自訴人向他敲詐勒索：：其已（自訴
    狀誤植為己）涉誹謗、誣告等罪」，及自訴人於本院九十一年七月十八日訊問時
    所稱：「（自訴狀第五頁所載被告二人涉嫌偽證、誣告是何意？）我的意思是被
    告二人勾結由乙○○到警局去做偽證，誣指我敲詐、勒索，以此方法誹謗我的名
    譽」、「（前述所指偽證、誣告、誹謗等罪間有無關係？）當然有，被告二人勾
    結，乙○○為了誣告我，讓我被提報流氓，所以用做偽證手段，被告所說的我去
    敲詐、勒索除了是虛偽證詞之外，同時也是對我個人的誹謗」等語，足見自訴人
    應係對被告甲○○、乙○○二人提起刑法偽證、誣告、誹謗等罪之自訴，並認前
    開三罪間具有手段目的之牽連關係。因誣告罪與偽證罪之法定本刑俱為七年以下
    有期徒刑，雖偽證罪不得提起自訴，然誣告罪得提起自訴，該二罪既有手段目的
    之牽連關係，即以偽證為手段，以達誣告之目的，則應從誣告罪處斷，依刑事訴
    訟法第三百十九條第二項規定，自得提起自訴〔司法院七十八年十一月二十四日
    廳刑一字第一六九二號函文參照〕。因此本件自訴人所提自訴，程序上尚無不
    合，先予敘明。
四、本件自訴人認被告二人涉有偽證、誣告、誹謗等罪嫌，無非以被告二人基於犯意
    聯絡，由被告乙○○於九十一年五月間，前往臺中縣警察局烏日分局檢舉自訴人
    對之敲詐勒索，致自訴人遭臺中縣警察局提報流氓，嗣經本院治安法庭於九十一
    年六月三日，以九十一年感裁字第八號裁定將被告交付感訓處分；經自訴人提起
    抗告，由臺灣高等法院臺中分院治安法庭於九十一年七月二十三日，以九十一年
    感抗字第四○號裁定撤銷原裁定，惟仍將自訴人交付感訓處分確定等為主要論據
    。
五、按犯罪事實應依證據認定之，無證據不得推定其犯罪事實，刑事訴訟法第一百五
    十四條定有明文。又偽證罪之構成，以於執行審判職務之公署或於檢察官偵查時
    對於案情有重要關係之事項，供前或供後具結，而為虛偽之陳述為要件，最高法
    院六十九年台上字第二四二七號著有判例可資參照。另誣告罪之成立以意圖他人
    受刑事處分或懲戒處分，而為虛偽之告訴告發報告為要件，亦有最高法院四十年
    台上字第八八號判例可參。再誹謗罪係以意圖散布於眾，而指摘或傳述足以毀損
    他人名譽之事為構成要件。同時，對於所誹謗之事，如非僅涉於私德而與公共利
    益無關，且能證明其為真實者，則為法律所不處罰。
六、經調閱本院九十一年感裁字第八號及臺灣高等法院臺中分院九十一年感抗字第四
    ○號全卷，發現自訴人係因於九十年十一月間，經代號Ａ一至Ａ二八等多位秘密
    證人向臺中縣警察局烏日分局檢舉自訴人有敲詐勒索、強迫買賣、白吃白喝及坐
    霸王車等流氓行為，而遭臺中縣警察局提報流氓。其中證人Ａ三、Ａ一三於警訊
    時一致證稱：丙○○於九十年三月中旬，前往臺中縣烏日鄉朝仁宮內，態度兇暴
    地向總幹事乙○○說「本兄弟剛從台北出獄回來欠錢要跑路」，要索討新台幣（
    下同）一千元當做生活費，乙○○本來不想給丙○○，但因丙○○態度囂張，在
    朝仁宮內大罵三字經，並不讓民眾進入廟內拜拜，乙○○心生畏懼不得已拿出一
    千元給丙○○，丙○○就大搖大擺地離去，後來丙○○用相同手法向乙○○索討
    生活費至少三千元以上，最近一次是九十年十月三十日，丙○○用威脅的口氣要
    乙○○拿錢出來，並揚言如不拿錢出來要在廟內大肆搗亂等語。嗣於本院九十一
    年感裁字第八號案件調查時，傳訊證人Ａ三、Ａ一三到庭作證，證人Ａ三證述：
    丙○○先後於九十年三月、九月、十月間前往朝仁宮，找總幹事乙○○拿錢，丙○○說他剛被關出來，沒有生活費，要總幹事多少拿一些錢給他，有時候總幹事
    自己沒有錢，沒有辦法給他，丙○○就很兇，說要放火燒廟，讓那邊的信徒也很
    害怕等語；證人Ａ一三則證稱：丙○○曾經到朝仁宮向總幹事乙○○要錢，其中
    九十年十月那次，因總幹事沒錢給他，丙○○就大罵三字經，還大聲敲打桌子，
    信徒都會害怕等語。本院治安法庭及臺灣高等法院臺中分院治安法庭遂基於此而
    認定自訴人有於九十年三月、九月、十月間，至臺中縣烏日鄉○○路○段昌明巷
    一三號朝仁宮內，向朝仁宮總幹事乙○○敲詐勒索，每次得款一千元之事實，此
    有前開二份裁定附卷可稽。
七、如前所述，本件自訴人業經法院依前開秘密證人之指述，認定有向被告乙○○敲
    詐勒索之行為。縱如自訴人所稱，被告乙○○有於九十一年五月間，向臺中縣警
    察局烏日分局檢舉自訴人前開敲詐勒索之事實，惟並無證據足認被告乙○○有捏
    造或以虛偽不實之事誣陷自訴人之犯行，自與前開偽證、誣告、誹謗等罪之構成
    要件不合。再本件亦無從認定被告乙○○與被告甲○○間有何偽證、誣告、誹謗
    之犯意聯絡。自訴人所舉證據尚不足認定被告二人犯有偽證、誣告、誹謗等罪。
    此外，復查無其他積極證據足資證明被告二人有自訴人所指犯行，本件應屬犯罪
    嫌疑不足。揆諸首揭說明，爰以裁定駁回自訴。
據上論斷，應依刑事訴訟法第三百二十六條第三項、第二百五十二條第十款，裁定如
主文。
中      華      民      國      九十二    年    二    月      二十七    日
                                臺灣臺中地方法院刑事第四庭
                                    審判長法  官  鄭  文  祺
                                          法  官  黃  家  慧
                                          法  官  羅  智  文
右正本證明與原本無異。
如不服本判決，應於判決送達後十日內向本院提出上訴狀，上訴於臺灣高等法院臺中
分院( 須附繕本 )。
                                          書記官
中      華      民      國      九十二    年    三    月        五      日


司法院資訊處製作；財團法人民間司法改革基金會備份。
